臺灣高等法院刑事判決
111年度上訴字第1549號
上  訴  人  
即  被  告  鄭驛崙


選任辯護人  蔡承學律師
上  訴  人  
即  被  告  黃冠瑀




選任辯護人  謝孟儒律師
上列上訴人等因違反毒品危害防制條例等案件，不服臺灣桃園地
方法院110年度訴字第383號，中華民國111年2月23日第一審判決
（起訴案號：臺灣桃園地方檢察署109年度偵字第30920、35745
號），提起上訴，本院判決如下：
    主  文
原判決關於甲○○罪刑部分撤銷。
甲○○犯販賣第三級毒品而混合二種以上之毒品罪，處有期徒刑參
年捌月。
其他上訴駁回。
    犯罪事實
一、乙○○與甲○○均知悉4-甲基甲基卡西酮（Mephedrone）、硝西
    泮（Nitrazepam）分別係毒品危害防制條例第2條第2項第3
    款、第4款公告列管之第三級、第四級毒品，未經許可，不
    得擅自販賣。乙○○前於手機通訊軟體抖音、以暱稱「崙」在
    網路上散布「硬的 台中找我」之販賣毒品訊息後，與佯裝
    購毒者之桃園市政府警察局桃園分局（下稱桃園分局）景福
    派出所警員丙○○聯繫約定交易毒品，而由蔡東汶於民國109
    年9月24日晚間8時13分許，攜帶混合第三級毒品4-甲基甲基
    卡西酮、第四級毒品硝西泮之二種以上毒品咖啡包（下稱A
    毒品咖啡包）70包到達約定之交易地點，並於交易過程當場
    為警逮捕而未遂（乙○○販賣第三級毒品而混合二種以上之毒
    品未遂部分經原審判決判處有期徒刑2年2月確定；蔡東汶部
    分另案經臺灣桃園地方法院110年度訴字第273號判決判處有
    期徒刑8月）。乙○○因不知蔡東汶已當場為警逮捕，竟另基
    於販賣第三級毒品以營利之犯意，再於109年9月26日中午12
    時29分許，以上開通訊軟體主動聯繫該喬裝買家之警員丙○○
    ，詢問對於先前購得之毒品咖啡包是否滿意後，再行約定以
    新臺幣（下同）5萬5,000元之價格販售含第三級毒品之毒品
    咖啡包200包、交易地點為桃園市○○區○○○街000○0號之國道3
    號中壢服務區。惟因乙○○手中無可供販售之毒品咖啡包，隨
    即透過真實姓名年籍不詳、手機通訊軟體Wechat暱稱為小熊
    圖示、綽號為「佩鳳」、「鳳」之人聯繫甲○○，甲○○乃基於
    販賣第三級毒品及混合第三級、第四級之二種以上毒品以營
    利之犯意、約定以4萬元價格販售208包毒品咖啡包予乙○○，
    交易時間、地點則與前揭乙○○與員警約定之時間、地點相同
    。嗣於同年月28日晚間10時18分許，乙○○委由不知情之友人
    陳震嘉駕駛車輛搭載抵達所約定之中壢服務區（陳震嘉所涉
    違反毒品危害防制條例犯行已經檢察官為不起訴處分），甲○○遂先行交付販售予乙○○之毒品咖啡包共208包而販賣既遂
    ，嗣乙○○將其中200包毒品咖啡包交付予佯裝購毒者之警員
    時，當場為警表明身分逮捕而未遂，並經警當場扣得乙○○欲
    販賣予員警之200包毒品咖啡包（含4-甲基甲基卡西酮成分
    ，下稱B毒品咖啡包），及甲○○販售予乙○○之其他8包毒品咖
    啡包（4包為B毒品咖啡包、4包為混合4-甲基甲基卡西酮、
    硝西泮之二種以上毒品之咖啡包【下稱C毒品咖啡包】。以
    上204包B毒品咖啡包毛重1213.8080公克、淨重952.4780公
    克，4包C毒品咖啡包毛重31.3550公克、淨重27.5340公克）
    、乙○○所有用以聯繫交易事宜之IPHONE7 PLUS黑色外殼手機
    1支、甲○○所有用以聯繫交易事宜之IPHONE11 LV外殼手機1
    支。
二、案經桃園分局報告臺灣桃園地方檢察署檢察官偵查起訴。　
    理  由
壹、關於上訴人即被告乙○○之審判範圍：
　　按刑事訴訟法第348條於110年6月16日修正公布、同年月18
    日施行，修正前規定：「上訴得對於判決之一部為之；未聲
    明為一部者，視為全部上訴（第1項）。對於判決之一部上
    訴者，其有關係之部分，視為亦已上訴（第2項）。」修正
    後則規定：「上訴得對於判決之一部為之（第1項）。對於
    判決之一部上訴者，其有關係之部分，視為亦已上訴。但有
    關係之部分為無罪、免訴或不受理者，不在此限（第2項）
    。上訴得明示僅就判決之刑、沒收或保安處分一部為之（第
    3項）。」惟依同日修正公布、施行之刑事訴訟法施行法第7
    條之13規定「中華民國110年5月31日修正通過之刑事訴訟法
    施行前，已繫屬於各級法院之案件，於施行後仍適用修正前
    刑事訴訟法第348條規定；已終結或已繫屬於各級法院而未
    終結之案件，於施行後提起再審或非常上訴者，亦同。」是
    乙○○不服原審判決提起上訴，而於上開規定修正通過施行後
    之111年4月27日始繫屬於本院，依刑事訴訟法施行法第7條
    之13規定，並參酌最高法院110年度台上字第5375號判決意
    旨，本案上訴之效力及其範圍應依修正後刑事訴訟法第348
    條規定以為判斷。而檢察官起訴認乙○○分別涉犯毒品危害防
    制條例第4條第6項、第3項、第4項之販賣第三級、第四級毒
    品未遂罪嫌（109年9月24日犯行）、同條例第4條第6項、第
    3項、第4項之販賣第三級、第四級毒品未遂罪嫌、同條例第
    5條第3項、第4項意圖販賣而持有第三級、第四級毒品罪嫌
    （109年9月28日犯行）。原審審理後，就其所犯各罪分別判
    處販賣第三級毒品而混合二種以上之毒品未遂罪（處有期徒
    刑2年2月）、販賣第三級毒品未遂罪（處有期徒刑2年4月）
    ，並就乙○○另被訴毒品危害防制條例第5條第3項、第4項意
    圖販賣而持有第三級、第四級毒品罪嫌（即109年9月28日其
    他扣案之4包B毒品咖啡包、4包C毒品咖啡包部分）不另為無
    罪之諭知（原審判決第11至12頁之四）。乙○○不服原判決提
    起上訴，於本院111年6月7日審理時，就109年9月24日該次
    販賣第三級毒品而混合二種以上之毒品未遂罪部分撤回上訴
    ，有撤回上訴聲請書可稽（見本院卷第155頁），是本院關
    於乙○○部分第二審審判範圍，自以其提起上訴之109年9月28
    日該次販賣第三級毒品未遂部分，且不及於原判決就乙○○被
    訴毒品危害防制條例第5條第3項、第4項意圖販賣而持有第
    三級、第四級毒品罪嫌所為不另為無罪諭知部分，合先敘明
    。　
貳、證據能力
　　按被告以外之人於審判外之言詞或書面陳述，除法律有規定
    者外，不得作為證據；又被告以外之人於審判外之陳述，雖
    不符合同法第159條之1至第159條之4之規定，但經當事人於
    審判程序同意作為證據，法院審酌該言詞陳述或書面陳述作
    成時之情況，認為適當者，亦得為證據。當事人、代理人或
    辯護人於法院調查證據時，知有第159條第1項不得為證據之
    情形，而未於言詞辯論終結前聲明異議者，視為有前項之同
    意，刑事訴訟法第159條第1項及第159條之5分別定有明文。
    查本案言詞辯論終結前，檢察官、乙○○、上訴人即被告甲○○
    （以下除各稱其名外，稱被告2人）及其等辯護人均未就本
    判決所引用之各該被告以外之人於審判外之陳述及所調查之
    證據主張有刑事訴訟法第159條第1項不得為證據之情形（見
    本院卷第138至145頁），本院審酌該證據作成時並無違法及
    證明力明顯過低之瑕疵等情況，認為適當，應有證據能力。
    至於所引其餘非屬供述證據部分，既不適用傳聞法則，亦非
    公務員違背法定程序所取得，依刑事訴訟法第158 條之4反
    面解釋，同具證據能力。
參、得心證之理由　　　　
一、訊據被告2人對於上開犯罪事實，於偵查、原審及本院審理
    時均坦承不諱（見偵30920卷第41至47、87至97、281至283
    、293至295頁、原審卷二第39至40、46至47、117至118頁、
    本院卷第147至148頁），且互核相符，並據證人陳震嘉證述
    搭載乙○○到場及為警查獲過程在卷（見偵30920卷第287至28
    9頁），復有警員丙○○職務報告書及109年9月28日現場錄音
    譯文、桃園分局搜索扣押筆錄、扣押物品目錄表、乙○○刊登
    販售毒品訊息頁面翻拍照片及與警員對話紀錄翻拍照片、逮
    捕現場照片、乙○○與暱稱小熊圖示之人對話紀錄翻拍照片、
    扣案208包毒品咖啡包照片等在卷可稽（見偵30920卷第27、
    29至31、71至75、191至207、209、211至227、233至243頁
    ），及扣案208包毒品咖啡包、被告2人所有手機可憑。而扣
    案毒品咖啡包經鑑定結果，其中4包為粉色粉末，毛重31.35
    50公克，淨重27.5340公克，驗餘淨重為27.4490公克，檢出
    4-甲基甲基卡西酮（Mephedrone）、硝西泮（Nitrazepam）
    成分，另204包為淡黃色粉末，毛重1213.8080公克，淨重95
    2.4780公克，驗餘淨重為952.3746公克，檢出4-甲基甲基卡
    西酮（Mephedrone）成分；再經囑託鑑定其純質淨重，該20
    4包毒品咖啡包含4-甲基甲基卡西酮純度約4％，推估驗前總
    純質淨重約38.96公克，而4包毒品咖啡包部分含4-甲基甲基
    卡西酮純度約2％，推估驗前總純質淨重約0.53公克，有交通
    部民用航空局航空醫務中心109年10月5日航藥鑑字第000000
    0號毒品鑑定書、內政部警政署刑事警察局109年12月4日刑
    鑑字第1098014095號鑑定書存卷可憑（見偵30920卷377、38
    3至384頁），均可佐被告2人前開出於任意性之自白與事實
    相符，得採為認定事實之證據。
二、甲○○辯護人雖為其辯護稱：本件交易時是在警方駕駛車輛上
    ，周遭也是警察，客觀上而言根本不可能既遂，既然乙○○販
    賣部分係認定為未遂，則在同一空間、時間、地點、同樣處
    在警方控制下的甲○○，亦應為未遂等語。惟：
　㈠甲○○供述：我與乙○○是買賣關係，我賣毒品給他，是透過微
    信暱稱「鳳」的中間人介紹，去中壢服務區交易毒品，（問
    ：為何警詢稱毒品咖啡包208包是乙○○的？）因為我已經賣
    給他了；我與乙○○是第一次見面，我不知道他要拿去賣給別
    人，到了之後才知道他要賣毒品，我不知道他要賣多少錢。
    我拿208包毒品咖啡包給乙○○，要賣4萬元，但我沒有拿到錢
    ，乙○○叫我去他車上等，後來警察就來了；本次可以獲利金
    額為2,000元等語（見偵30920卷第282至283頁），乙○○則對
    於此次交易係於與員警約定好之後，另向甲○○購賣毒品出售
    予員警之情亦坦承確認在卷（見原審卷二第39頁），核與前
    引現場錄音譯文顯示之過程相符（見偵30920卷第29至31頁
    ），參以該錄音譯文，乙○○現場與員警對話，亦稱呼即將到
    場之人即甲○○為「賣家」。顯見本案被告2人之毒品交易係
    各自獨立，即甲○○販賣208包毒品咖啡包予乙○○，乙○○販賣2
    00包毒品咖啡包予佯裝購毒者之員警，則各次交易是否完成
    、既遂，自應分別獨立以觀。此由甲○○上開供述指扣案208
    毒品咖啡包為乙○○所有，因為其已經賣給他了一情，亦可知
    甲○○主觀上同認關於其與乙○○之間毒品交易已經交付而完成
    。
　㈡再者，乙○○與佯裝購毒者之員警間交易不可能完成係因佯裝
    購毒者之員警主觀上並無購買毒品之真意，此與乙○○與甲○○
    之交易中，乙○○確有向甲○○購買毒品咖啡包之真意亦實有不
    同。辯護人以現場有員警埋伏，甲○○與乙○○之交易不可能完
    成等詞為辯解，自無從採信。
　㈢又刑事上販賣罪之完成，與民事上買賣契約之成立，二者之
    概念尚有不同。在民事上，買賣雙方就買賣標的物與價金等
    買賣要件之意思表示一致，其買賣契約固已成立。然刑事上
    之販賣行為，則須以營利為目的，將標的物販入或賣出，有
    一於此，其犯罪行為始為完成，苟行為人尚未將標的物販入
    或賣出，即難謂其販賣行為已屬完成。而所謂賣出，自應以
    標的物已否交付為斷，苟標的物已交付，縱買賣價金尚未給
    付，仍應論以販賣既遂罪；反之，如標的物尚未交付，縱行
    為人已收受價金，仍難謂其販賣行為已屬完成。是甲○○雖供
    述還沒有向乙○○拿到錢乙節（見偵30920卷第282頁、原審卷
    二第47頁），然其既已將約定交易之208包毒品咖啡包交予
    乙○○，揆諸前開說明，其販賣行為即屬既遂，尚不因尚未收
    取價金而可認為未遂。　　
　㈣而關於甲○○販賣毒品咖啡包予乙○○之價金，甲○○始終供稱係
    欲收取4萬元，不知道「佩鳳」有無從中獲利，我是與「佩
    鳳」聯絡，沒有跟乙○○聯絡等語（見偵30920卷第94、282頁
    、原審卷二第47頁），而乙○○則先後供稱：我是以4萬1,600
    元向甲○○買，1萬2,400交給暱稱小熊圖示之女子，我個人分
    到約1,000多元；我是被抓才知道甲○○要賣4萬元；我跟甲○○
    買5萬5,000元208包，以5萬5,000元賣200包給警員等情（見
    偵30920卷第45、295頁、原審卷第40頁），顯然甲○○、乙○○
    間並未直接聯繫，而係經由該暱稱小熊圖示、綽號「佩鳳」
    、「鳳」之人聯繫，乙○○於交易完成後尚須另外支付該人介
    紹之費用，是甲○○販賣毒品咖啡包予乙○○之價金，自應以甲○○主觀上之認識為認定，即4萬元，並可證其等均係基於營
    利意思販賣，亦附此說明。
三、綜上所述，本件事證明確，被告2人犯行堪以認定，均應依
    法論科。　　
肆、論罪科刑及撤銷改判、上訴駁回之說明：　　
一、論罪：
　㈠甲○○部分：
　⒈按4-甲基甲基卡西酮、硝西泮分別係屬毒品危害防制條例第2
    條第2項第3款、第4款所規定之第三級毒品、第四級毒品。
    是核甲○○所為係犯毒品危害防制條例第9條第3項、第4條第3
    項、第4項之販賣第三級毒品而混合二種以上之毒品罪（C毒
    品咖啡包）、同條例第4條第3項販賣第三級毒品罪（B毒品
    咖啡包）。又上開毒品危害防制條例第9條第3項係屬分則之
    加重，為另一獨立之犯罪型態，公訴意旨認甲○○所犯係毒品
    危害防制條例第4條第3項、第4項之販賣第三級、第四級毒
    品罪嫌云云，容有未洽，惟此部分已經檢察官於原審審理時
    當庭更正甲○○所犯罪名（見原審卷二第46頁），且經原審及
    本院當庭告知其變更後之罪名（見原審卷二第45至46、110
    頁、本院卷第136頁），而無礙其訴訟防禦權之行使。而扣
    案之204包B毒品咖啡包含4-甲基甲基卡西酮純質淨重約38.9
    6公克，C毒品咖啡包含4-甲基甲基卡西酮純質淨重約0.53公
    克，是甲○○所販售毒品咖啡包內所含第三級毒品已逾毒品危
    害防制條例第11條第5項純質淨重5公克以上，其販賣前持有
    第三級毒品之低度行為，應為其販賣之高度行為所吸收，不
    另論罪。
  ⒉甲○○以一販賣行為觸犯上開販賣第三級毒品而混合二種以上
    之毒品罪（C毒品咖啡包）、販賣第三級毒品罪（B毒品咖啡
    包），為想像競合犯，應依刑法第55條前段規定，從一重論
    以販賣第三級毒品而混合二種以上毒品罪。
　⒊甲○○販賣第三級毒品而混合二種以上之毒品，依毒品危害防
    制條例第9條第3項規定，應適用最高級別即販賣第三級毒品
    之法定刑加重其刑。
　⒋毒品危害防制條例第17條第2項之減刑：
　　按犯第4條至第8條之罪於偵查及歷次審判中均自白者，減輕
    其刑，毒品危害防制條例第17條第2項定有明文。此規範目
    的在於使犯第4條至第8條之毒品案件之刑事訴訟程序儘早確
    定，並鼓勵被告自白認罪，以開啟其自新之路，故對犯前述
    罪之毒品之被告，於偵查及審判中均自白者，採行寬厚之刑
    事政策，而為應減輕其刑之規定（立法理由參照）。而犯第
    4條之販賣毒品罪，所謂自白，即指行為人主觀上有營利意
    圖，客觀上將毒品價售或有償轉讓他人而言。又109年1月15
    日修正公布，同年7月15日生效施行毒品危害防制條例增訂
    第9條第3項規定：「犯前5條之罪（按即毒品危害防制條例
    第4條至第8條）而混合二種以上之毒品者，適用其中最高級
    別毒品之法定刑，並加重其刑至二分之一」，係考量毒品查
    緝實務，施用混合毒品之型態日益繁多，且因混合毒品之成
    分複雜，施用後所造成之危險性及致死率均高於施用單一種
    類者，為加強遏止混合毒品之擴散，乃增訂犯毒品危害防制
    條例第4條至第8條之罪，而有混合二種以上毒品之情形者，
    加重其刑至二分之一。雖立法理由另指出：此項規定係就現
    今不同犯罪類型之個別犯罪行為予以加重，屬刑法分則加重
    之性質而成為另一獨立之罪等語。惟本罪僅係將想像競合犯
    從一重處斷之法律效果明定，仍係以同條例第4條至第8條之
    構成要件及法定刑為基礎，而加重各該罪法定刑至二分之一
    。是毒品危害防制條例第17條第2項規定雖未將屬獨立罪名
    之同條例第9條第3項之罪列入，然若拘泥於所謂獨立罪名及
    法條文義，認為行為人自白犯該獨立罪名之罪，不能適用上
    開減輕其刑規定，自非事理之平。因此，甲○○對於其主觀上
    有營利意圖，並有將扣案208包毒品咖啡包販賣予乙○○之行
    為，於偵查、原審及本院審理中既均已坦承，按上說明，應
    認已自白毒品危害防制條例第4條之販賣毒品罪。至甲○○雖
    就其販賣行為是否既遂有所爭執，然此關於法律見解上之爭
    議，尚不影響其業已自白販賣犯行之認定。是其所犯仍應依
    毒品危害防制條例第17條第2項規定減輕其刑，並於依上開⒊
    所述加重其刑後減輕其刑。
  ⒌無毒品危害防制條例第17條第1項減刑之適用：
　　按犯毒品危害防制條例第4條至第8條、第10條或第11條之罪
    ，供出毒品來源，因而查獲其他正犯或共犯者，減輕或免除
    其刑，亦為該條例第17條第1項明定。甲○○就本案之犯行，
    雖於警詢時供稱：本案販賣之毒品咖啡包係跟一名綽號阿昌
    之男子所購買等語，然警員前往其所提供之阿昌販毒地點埋
    伏數日，皆無人員進出，故無查獲其毒品上游乙情，有桃園
    分局110年11月16日桃警分刑字第1100070026號函所附職務
    報告、111年5月17日桃警分刑字第1110028974號函所附職務
    報告附卷可參（見原審卷二第55、57頁、本院卷第113、115
    頁），是有關甲○○部分並無上開供出其毒品來源之情，自無
    從依前揭規定減輕其刑。
　㈡乙○○部分：　
　⒈乙○○主動向佯裝購毒者之警員兜售毒品咖啡包，並於109年9
    月28日前往國道中壢服務區向甲○○購得B、C毒品咖啡包後欲
    將其中B毒品咖啡包200包販售予到場之警員而為警當場查獲
    ，是乙○○本即有販賣上開B毒品咖啡包之故意，且已著手實
    行販賣，惟因警員為辦案所需而無購買毒品之真意，致不能
    真正完成販賣行為，而屬販賣未遂。故核其所為，係犯毒品
    危害防制條例第4條第6項、第3項之販賣第三級毒品未遂罪
    。而扣案之204包B毒品咖啡包含4-甲基甲基卡西酮純質淨重
    約38.96公克，依比例計算，200包B毒品咖啡包則含4-甲基
    甲基卡西酮純質淨重約38.196公克，已逾毒品危害防制條例
    第11條第5項純質淨重5公克以上，是乙○○販賣前持有B毒品
    咖啡包內含第三級毒品之低度行為，應為其販賣未遂之高度
    行為所吸收，不另論罪。
  ⒉乙○○前於107年間因違反性騷擾防治法案件經臺灣臺中地方法
    院107年度沙簡字第523號判決判處有期徒刑4月，於107年11
    月20日易科罰金執行完畢，有本院被告前案紀錄表可憑，其
    於上開有期徒刑執行完畢5年以內故意再犯本案有期徒刑以
    上之罪，為累犯，惟其所犯前案與本案罪質並非相同，檢察
    官於起訴書中雖指乙○○部分應依刑法第47條規定加重其刑，
    惟於原審審理時並未再有所主張，而原審亦未就此部分認定
    有加重其刑之必要，檢察官復未就原審未依累犯規定加重其
    刑部分有所不服而提起上訴，是參酌司法院釋字第775號解
    釋意旨及最高法院110年度台上字第5660號判決意旨，爰不
    予依刑法第47條第1項規定加重其刑。
　⒊乙○○已著手販賣第三級毒品之行為，惟未能完成交易，其犯
    罪尚屬未遂，爰依刑法第25條第2項規定，按既遂犯之刑度
    減輕其刑。
  ⒋乙○○對於其主觀上有營利意圖，客觀上是價售毒品予喬裝買
    家員警之行為，於偵查、原審及本院審理中均已坦承，按上
    ㈠⒋說明，應依毒品危害防制條例第17條第2項規定減輕其刑
    ，並遞減輕之。　　
二、撤銷改判之說明（甲○○之罪刑部分）：
　㈠原審就甲○○所犯販賣第三級毒品而混合二種以上之毒品等犯
    行，予以論罪科刑，固非無見。惟：按刑法第59條規定之酌
    量減輕其刑，必須犯罪另有特殊之原因與環境，在客觀上足
    以引起一般同情，認為即使予以宣告法定最低度刑，猶嫌過
    重者，始有其適用。此所謂法定最低度刑，固包括法定最低
    本刑，然遇有其他法定減輕之事由者，則應係指適用其他法
    定減輕事由減輕後之最低度刑而言。倘被告別有其他法定減
    輕事由，應先適用法定減輕事由減輕其刑後，猶認其犯罪之
    情狀顯可憫恕，即使科以該減輕後之最低度刑仍嫌過重者，
    始得適用刑法第59條規定酌量減輕其刑。鑑於販賣毒品對社
    會風氣及治安危害重大，為政府嚴加查緝之犯行，復考量毒
    品氾濫情形日益嚴重，對社會秩序及國民健康危害亦日漸加
    劇，為此立法者乃於104年2月4日修正毒品危害防制條例時
    （104年2月6日生效），將該條例第4條第3項關於販賣第三
    級毒品之法定刑，從處有期徒刑5年以上提高為處7年以上，
    修正理由即在於遏止日益嚴重之販賣毒品犯罪，因此法院自
    應嚴謹適用刑法第59條之規定，以免有悖於基於社會防衛目
    的之立法本旨。查甲○○於本案犯行時正值年輕力壯，未循正
    當途徑賺取所需，竟經由綽號「佩鳳」之人介紹販賣毒品咖
    啡包予完全不相識之乙○○，且所販售之數量高達208包、價
    金高達4萬元，已與一般施用毒品之人彼此間互通有無之小
    額販售者不同，對於社會秩序、國民健康之危害性不可謂不
    大。原判決以甲○○販賣毒品咖啡包予乙○○後，乙○○隨即轉售
    佯裝購毒者之員警，並未流入市面，以此指其主觀惡性及對
    於國民健康之危害程度與大量販賣毒品以賺取巨額利潤者不
    同等語，認如科以法定最低度刑仍有情輕法重，客觀上足以
    引起一般同情而適用刑法第59條酌減其刑。然甲○○販賣毒品
    行為既已既遂，而業已販賣交付乙○○之毒品咖啡包之所以未
    流入市面實係因向乙○○購毒之人為員警所致，與甲○○個人及
    其行為毫無關係，原判決以上開與甲○○無關事項指其所為如
    科以法定最低度刑仍有情輕法重，客觀上足以引起一般同情
    之情予以適用刑法第59條規定，就其所犯販賣第三級毒品而
    混合二種以上之毒品既遂罪酌減其刑，更量處與乙○○犯販賣
    第三級毒品未遂相同之有期徒刑2年4月，在刑法第59條之適
    用上顯有不當。
　㈡甲○○上訴之說明：
　　甲○○上訴指其所為應僅構成未遂等語，並非可採，業經本院
    說明如上，惟原判決關於甲○○部分有上述適用法則不當之處
    ，此部分亦經本院令檢察官、被告及辯護人為辯論（見本院
    卷第153至154頁），甲○○辯護人就刑法第59條適用部分雖主
    張本件是警方釣魚，甲○○從頭到尾均未獲利，甲○○始終坦承
    犯行，僅係主張應構成未遂，原審適用刑法第59條酌減其刑
    並無不當等語。然甲○○、乙○○各自所為販賣毒品犯行應各自
    獨立觀察，已經本院詳述如前，是本案員警針對乙○○所為誘
    捕偵查造成販賣未遂之結果，本與甲○○無關，而甲○○始終坦
    承犯行、尚未收取價金等節，雖可作為量刑審酌之事由，然
    綜觀其犯罪之情狀，實難認有何其他特殊之原因與環境，在
    客觀上足以引起一般人同情，而於處以法定最低度刑猶嫌過
    重之情，復經本院詳述如上，是被告及辯護人主張仍應適用
    刑法第59條酌減其刑云云，亦無可採。從而，原判決關於甲○○罪刑部分已屬無可維持，應由本院就此部分予以撤銷改判
    。　
　㈢量刑：
　　爰以行為人之責任為基礎，審酌甲○○於本案犯行前並未因其
    他犯罪經判決執行，有本院被告前案紀錄表可憑，素行尚可
    ，然其販賣毒品給他人乃毒害之源頭，其源不斷，流毒他人
    ，非僅生命、身體受其侵害，造成人民生命健康受損之成癮
    性及危險性，而染上毒癮者為索得吸毒之資，甚至甘冒財產
    犯罪之風險，造成社會治安嚴重敗壞，影響所及，非僅他人
    之生命、身體將可能遭受侵害，社會、國家法益亦不能倖免
    ，當非個人生命、身體法益所可比擬，且其販賣毒品之數量
    高達208包、價金高達4萬元，然因乙○○尚未給付價金而未有
    利得，且其於為警查獲後始終坦認犯行，犯罪後態度尚可，
    兼衡其自陳高中肄業、家庭經濟狀況勉持、現有正當工作，
    尚須扶養3個小孩（見偵30920卷第85頁調查筆錄記載、原審
    卷二第120頁、本院卷第154頁）等一切情狀，量處如主文第
    二項所示之刑。　
三、上訴駁回之說明（甲○○沒收及乙○○部分）：
　㈠甲○○沒收部分：
　　按就本案判決提起上訴，依刑事訴訟法第348條第2項前段之
    規定，其有關係之部分視為亦已上訴，其效力及於沒收。是
    甲○○就本案有罪判決提起上訴，其效力及於沒收。雖原判決
    關於甲○○罪刑部分有如前述應撤銷之事由，但就其所有用以
    聯繫毒品交易事項之IPHONE11 LV外殼手機1支，業已說明應
    依毒品危害防制條例第19條第1項規定宣告沒收之理由，經
    核並無違誤。因沒收具有獨立性，而非刑罰（從刑），故仍
    應認此部分關於沒收之上訴，為無理由，應予駁回。
　㈡乙○○部分：　
　⒈原審本於同上見解，認定乙○○販賣第三級毒品未遂犯行，事
    證明確，並適用毒品危害防制條例第4條第6項、第3項規定
    ，以行為人之責任為基礎，審酌乙○○知悉毒品對於人體身心
    健康之影響，竟無視政府反毒政策，販賣毒品咖啡包，從中
    賺取價差以牟利，助長社會濫用毒品風氣，嚴重危害社會治
    安與善良秩序，所為應予非難，惟念及其犯後坦認犯行，態
    度尚佳，兼衡所販賣毒咖啡包之數量，未實際獲利，犯罪情
    節尚非鉅大，兼衡其教育程度、職業、家庭經濟狀況及無毒
    品案件之前科等一切情狀，量處有期徒刑2年4月，並說明就
    乙○○原欲販賣予員警之B毒品咖啡包200包及無法析離之包裝
    袋依刑法第38條第1項規定宣告沒收，鑑驗耗盡部分則因已
    滅失而不再宣告沒收，另就其所有用以聯繫毒品交易事項之
    IPHONE7 PLUS黑色外殼手機1支依毒品危害防制條例第19條
    第1項規定宣告沒收。經核其認事用法，洵無違誤，量刑亦
    屬妥適。
　⒉乙○○上訴請求從輕量刑，及依刑法第59條酌減其刑等語。惟
    ：
　⑴按刑法第59條之酌量減輕其刑，必於犯罪情狀顯可憫恕，亦
    即其犯罪另有特殊之原因與環境，在客觀上足以引起一般同
    情，且於法律上已別無其他應減輕或得減輕其刑之事由，而
    認為即予宣告法定最低度刑期，猶嫌過重者，始有其適用。
    且刑法第59條所規定之酌量減輕其刑，係裁判上之減輕，必
    以犯罪之情狀可憫恕，認為宣告法定最低度之刑猶嫌過重，
    始有其適用。如別有法定減輕之事由，應先依法定減輕事由
    減輕其刑後，猶嫌過重時，始得為之。而毒品除戕害施用者
    之身心健康外，並造成整體國力之實質衰減，復因毒品施用
    者為取得購買毒品所需之金錢，亦衍生家庭、社會治安問題
    ，因之政府近年來為革除毒品之危害，除於相關法令訂定防
    制及處罰之規定外，並積極查緝毒品案件，復在各大媒體廣
    泛宣導反毒，是益徵販賣毒品對社會風氣及治安危害重大。
    乙○○為80年2月16日出生，有其年籍資料在卷，正值青壯之
    時，且為智識正常，有社會歷練經驗之人，對此應知之甚詳
    。而辯護人為乙○○主張其始終坦承犯行，未獲利益等情，已
    經原審於量刑時逐一審酌，至乙○○原欲販賣之數量達200包
    、價金為5萬5,000元，量價均非少，尚非如辯護人辯護所指
    販賣數量非重云云（見原審卷二第120頁），原審並已說明
    乙○○所為販賣毒品咖啡包之犯罪情狀在客觀上並無足以引起
    一般人同情之事由，至其犯後坦認犯行、販賣毒品數量、販
    售之毒品為喬裝買家警員出面交易，毒品未實際流入市面等
    情，僅可為法定刑內科刑之事由，且本案就乙○○部分已依未
    遂犯及毒品危害防制條例偵、審自白之規定遞減其刑後，已
    無情輕法重情形，自無再依刑法第59條減刑之餘地。本案並
    無從認乙○○犯本罪有何特殊之原因與環境，在客觀上足以引
    起一般同情，於依刑法第25條第2項、毒品危害防制條例第1
    7條第2項遞減輕其刑後科以最低度刑仍嫌過重，而有情輕法
    重，顯可憫恕之情形。是乙○○請求再依刑法第59條酌減其刑
    ，尚無可採。
　⑵刑事審判旨在實現刑罰權之分配的正義，故法院對有罪被告
    之科刑，應符合罪刑相當之原則，使輕重得宜，罰當其罪，
    以契合社會之法律感情，此所以刑法第57條明定科刑時應審
    酌一切情狀，尤應注意該條所列10款事項以為科刑輕重之標
    準，俾使法院就個案之量刑，能斟酌至當。而量刑輕重係屬
    事實審法院得依職權自由裁量之事項，苟已斟酌刑法第57條
    各款所列情狀而未逾越法定刑度，不得遽指為違法，有最高
    法院72年度台上字第6696號判決先例可資參照。本件原判決
    關於乙○○之科刑部分，已審酌刑法第57條各款所列情狀，考
    量其始終坦承犯行，販賣之數量、尚未實際獲利、犯罪情節
    尚非鉅大及智識程度、家庭經濟狀況等一切情狀（參原判決
    第9至10頁論罪科刑㈥所載），於依刑法第25條第2項、毒品
    危害防制條例第17條第2項等規定遞減輕其刑後，於法定刑
    度之內，予以量定，且本院斟酌乙○○本案所為係在前案109
    年9月24日犯行之後主動聯繫佯裝購毒者之員警而試圖再行
    販賣之情節，認原審所量處有期徒刑2年4月已屬從輕量處。
    乙○○再請求從輕量刑，既無其他舉證為憑，顯無可採。
　⑶綜上所述，乙○○執前詞上訴指摘原判決量刑過重，請求依刑
    法第59條酌減其刑、從輕量刑，均無理由，應予駁回。　
據上論斷，應依刑事訴訟法第368條、第369條第1項前段、第364
條、第299條第1項前段，判決如主文。
本案經臺灣桃園地方檢察署檢察官蔡孟利提起公訴，臺灣高等檢
察署檢察官沈念祖到庭執行職務。
中　　華　　民　　國　　111 　年　　6 　　月　　21　　日
                  刑事第十四庭  審判長法　官  黃斯偉　
                                      法　官  郭豫珍　
                                      法　官  黎惠萍
以上正本證明與原本無異。
如不服本判決，應於收受送達後20日內向本院提出上訴書狀，其
未敘述上訴之理由者並得於提起上訴後20日內向本院補提理由書
（均須按他造當事人之人數附繕本）「切勿逕送上級法院」。
                                      書記官  楊筑鈞
中　　華　　民　　國　　111 　年　　6 　　月　　21　　日
附錄：本案論罪科刑法條全文　　　　　　　　　　　　　
毒品危害防制條例第4條
製造、運輸、販賣第一級毒品者，處死刑或無期徒刑；處無期徒
刑者，得併科新臺幣三千萬元以下罰金。
製造、運輸、販賣第二級毒品者，處無期徒刑或十年以上有期徒
刑，得併科新臺幣一千五百萬元以下罰金。
製造、運輸、販賣第三級毒品者，處七年以上有期徒刑，得併科
新臺幣一千萬元以下罰金。
製造、運輸、販賣第四級毒品者，處五年以上十二年以下有期徒
刑，得併科新臺幣五百萬元以下罰金。
製造、運輸、販賣專供製造或施用毒品之器具者，處一年以上七
年以下有期徒刑，得併科新臺幣一百五十萬元以下罰金。
前五項之未遂犯罰之。　　　
毒品危害防制條例第9條第3項 
犯前五條之罪而混合二種以上之毒品者，適用其中最高級別毒品
之法定刑，並加重其刑至二分之一。